臺灣高等法院民事判決　　　　　　　87年度重上更(一)字第55號
上　訴　人　蔡陳快即蔡崑崙之.
　　　　　　蔡啟民即蔡崑崙之.
兼　共　同
訴訟代理人　蔡信雄即蔡崑崙之.
被　上訴人　蔡阿枝即蔡萬得、.
訴訟代理人　林樹旺律師
　　　　　　莊志成律師
被　上訴人　蔡慶鐘即蔡萬得、.
　　　　　　蔡阿慶即蔡萬得、.
　　　　　　蔡慶城即蔡萬得、.
　　　　　　蔡　茶即蔡萬得、.
　　　　　　莊蔡阿綢即蔡萬得.
　　　　　　張圳田即蔡萬得、.
　　　　　　張春霞即蔡萬得、.
　　　　　　盧蔡富美即蔡萬得.
　　　　　　李　于即蔡阿獅之.
　　　　　　李來福即蔡阿獅之.
　　　　　　蔡三郎即蔡阿獅之.
　　　　　　蔡義孝即蔡阿獅之.
　　　　　　蔡明讚即蔡阿獅之.
　　　　　　張李緣即蔡阿獅之.
　　　　　　蘇李菊即蔡阿獅之.
　　　　　　鄭李月嬌即蔡阿獅.
上列十六人
共　　　同
訴訟代理人　林樹旺律師
複　代理人　莊志成律師
被　上訴人　蔡周彩花（即蔡阿獅、蔡來旺之承受訴訟人）
　　　　　　　　　　住桃園縣蘆竹鄉蕃子厝27號
　　　　　　　　　　送達代收人 蔡鴻聯
　　　　　　　　　　桃園縣蘆竹鄉山鼻村蕃子厝7之2號
　　　　　　蔡仁傑（即蔡阿獅、蔡來旺之承受訴訟人）
　　　　　　　　　　住桃園縣蘆竹鄉蕃子厝27號
　　　　　　蔡玉鈴（即蔡阿獅、蔡來旺之承受訴訟人）
　　　　　　　　　　住臺北市○○街221號6樓
　　　　　　蔡仁利（即蔡阿獅、蔡來旺之承受訴訟人）
　　　　　　　　　　住桃園縣蘆竹鄉○○路○段128巷1之2號3
　　　　　　　　　　　樓
　　　　　　蔡阿恭　住桃園縣蘆竹鄉內厝村12鄰105號
上 列一 人
訴訟代理人　林樹旺律師
複　代理人　莊志成律師
被　上訴人　蔡聰明（即蔡新登之承受訴訟人）
　　　　　　　　　　住桃園縣桃園市○○街157號
　　　　　　蔡林玉蘭（即蔡新登之承受訴訟人）
　　　　　　　　　　住桃園縣龜山鄉○○路41巷6弄2號
　　　　　　蔡聰耀（即蔡新登之承受訴訟人）
　　　　　　　　　　住桃園縣平鎮市○○路○段616巷153號
　　　　　　蔡秀娥（即蔡新登之承受訴訟人）
　　　　　　　　　　住臺北市○○街170巷26號
　　　　　　蔡聰德（即蔡新登之承受訴訟人）
　　　　　　　　　　住桃園縣龜山鄉○○街90巷45號
　　　　　　蔡悅笑（即蔡新登之承受訴訟人）
　　　　　　　　　　住桃園縣蘆竹鄉○○路195之3號
　　　　　　蔡阿賓　住桃園縣蘆竹鄉內厝104號
　　　　　　蘇蔡市　住桃園縣桃園市○○○路276巷2號
　　　　　　蔡阿信（即蔡阿益之承受訴訟人）
　　　　　　　　　　住桃園縣蘆竹鄉○○路○段404號
　　　　　　蔡漢榮（即蔡阿益之承受訴訟人）
　　　　　　　　　　住桃園縣蘆竹鄉○○○街38巷16號
　　　　　　蔡漢林（即蔡阿益之承受訴訟人）
　　　　　　　　　　住桃園縣桃園市○○街5號2樓之1
　　　　　　蔡英俊（即蔡阿益之承受訴訟人）
　　　　　　　　　　住桃園縣蘆竹鄉○○街1巷9號
　　　　　　蔡榮建（即蔡阿益之承受訴訟人）
　　　　　　　　　　住同上
　　　　　　蔡漢源（即蔡阿益之承受訴訟人）
　　　　　　　　　　住桃園縣蘆竹鄉○○路○段474號
上 列八 人
共　　　同
訴訟代理人　林樹旺律師
複　代理人　莊志成律師
被　上訴人　蔡秀梅（即蔡阿益之承受訴訟人）
　　　　　　　　　　住桃園縣桃園市○○街7號3樓之2
　　　　　　蔡姚招（即蔡阿三之承受訴訟人）
　　　　　　　　　　住桃園縣蘆竹鄉內厝村內厝100號
　　　　　　蔡金和（即蔡阿三之承受訴訟人）
　　　　　　　　　 住桃園縣蘆竹鄉○○路○段110號
　　　　　　　　　 送達代收人 蔡鴻聯
　　　　　　　　　 桃園縣蘆竹鄉山鼻村蕃子厝7之2號
　　　　　　蔡勝長（即蔡阿三之承受訴訟）
　　　　　　　　　　住桃園縣蘆竹鄉內厝100號
　　　　　　蔡漢清（即蔡阿三之承受訴訟人）
　　　　　　　　　　住桃園縣蘆竹鄉○○路○段9號
　　　　　　蔡漢洲（即蔡阿三之承受訴訟人）
　　　　　　　　　　住桃園縣蘆竹鄉○○街1號2樓之13
　　　　　　蔡漢民（即蔡阿三之承受訴訟人）
　　　　　　　　　　住桃園縣蘆竹鄉內厝村內厝100號
　　　　　　簡蔡秀香（即蔡阿三之承受訴訟人）
　　　　　　　　　　住桃園縣平鎮市○○路○段197巷46號
　　　　　　張蔡秀美（即蔡阿三之承受訴訟人）
　　　　　　　　　　住臺北市○○路○段281號3樓
上 列 八人
共　　　同
訴訟代理人　林樹旺律師
複　代理人　莊志成律師
被　上訴人　蔡林金鳳（即蔡阿啟之承受訴訟人）
　　　　　　　　　　住桃園縣蘆竹鄉內厝村內厝100號之1
　　　　　　王蔡秀卿（即蔡阿啟之承受訴訟人）
　　　　　　　　　　住桃園縣桃園市○○路333號
　　　　　　蔡漢昌（即蔡阿啟之承受訴訟人）
　　　　　　　　　　住桃園縣蘆竹鄉內厝村內厝100號之1
　　　　　　蔡曜隆（即蔡阿啟之承受訴訟人）
　　　　　　　　　　住新北市○○區○○路191巷25號4樓
　　　　　　蔡宗霖（即蔡阿啟之承受訴訟人）
　　　　　　　　　　住同上
　　　　　　蔡淑真（即蔡阿啟之承受訴訟人）
　　　　　　　　　　住新北市鶯歌區○○○街3號4樓
　　　　　　蔡漢朝（即蔡阿啟之承受訴訟人）
　　　　　　　　　　住臺北市○○街47號3樓
　　　　　　蔡淑慧（即蔡阿士、蔡林含笑之承受訴訟人）
　　　　　　　　　　住桃園縣龜山鄉○○○路○段482號
　　　　　　蔡淑盆（即蔡阿士、蔡林含笑之承受訴訟人）
　　　　　　　　　　住桃園縣蘆竹鄉○○路348巷6弄3號
　　　　　　蔡裕嫻（原名陳蔡淑錦，即蔡阿士、蔡林含笑之承
　　　　　　　　　　受訴訟人）
　　　　　　　　　　住桃園縣桃園市○○路794號
　　　　　　蔡漢強（即蔡阿士、蔡林含笑之承受訴訟人）
　　　　　　　　　　住桃園縣蘆竹鄉○○街21號
　　　　　　蔡漢杰（即蔡阿士、蔡林含笑之承受訴訟人）
　　　　　　　　　　住桃園縣蘆竹鄉內厝100之1號
　　　　　　蔡江金治（即蔡阿忠之承受訴訟人）
　　　　　　　　　　住桃園縣蘆竹鄉內厝99之1號
　　　　　　蔡漢雄（即蔡阿忠之承受訴訟人）
　　　　　　　　　　住桃園縣蘆竹鄉內厝99之3號
　　　　　　莊蔡碧雲（即蔡阿忠之承受訴訟人）
　　　　　　　　　　住桃園縣蘆竹鄉○○路○段386之1號
　　　　　　蔡淑麟（即蔡阿忠之承受訴訟人）
　　　　　　　　　　住桃園市○○路○段181巷41弄22號
　　　　　　徐志豪（即蔡阿忠之承受訴訟人）
　　　　　　　　　　住桃園市○○街91弄38號
　　　　　　徐志榮（即蔡阿忠之承受訴訟人）
　　　　　　　　　　住桃園市○○路310之1號
　　　　　　蔡志銘（即蔡阿忠之承受訴訟人）
　　　　　　　　　　住桃園縣蘆竹鄉○○○街33號3樓之1
　　　　　　蔡福連（即蔡阿枝之承受訴訟人）
　　　　　　　　　　住桃園縣蘆竹鄉內厝村內厝101號
　　　　　　李蔡柳（即蔡阿枝之承受訴訟人）
　　　　　　　　　　住桃園縣大園鄉○○○路54號
　　　　　　李蔡彩鑾（即蔡阿枝之承受訴訟人）
　　　　　　　　　　住桃園縣蘆竹鄉○○路192號
　　　　　　蔡安然（即蔡阿枝之承受訴訟人）
　　　　　　　　　　住桃園縣蘆竹鄉內厝101號
　　　　　　　　　　送達代收人 蔡鴻聯
　　　　　　　　　　桃園縣蘆竹鄉山鼻村蕃子厝7之2號
　　　　　　羅蔡玉淨（即蔡阿枝之承受訴訟人）
　　　　　　　　　　住基隆市安樂區○○○街8巷47號15樓
　　　　　　陳蔡鳳美（即蔡阿枝之承受訴訟人）
　　　　　　　　　　住臺北市○○路○段178巷15號2樓
　　　　　　陳蔡淑娥（即蔡阿枝之承受訴訟人）
　　　　　　　　　　住臺北市○○○路○段123巷8弄24號
　　　　　　蔡淑美（即蔡阿枝之承受訴訟人）
　　　　　　　　　　住臺北市○○○路○段165號13樓之5
　　　　　　姜蔡淑貞（即蔡阿枝之承受訴訟人）
　　　　　　　　　　住臺北市○○○路○段161巷3之1號2樓
　　　　　　蔡輝煌（即蔡阿枝之承受訴訟人）
　　　　　　　　　　住桃園縣中壢市○○路○段55號
　　　　　　莊淑華（即蔡阿枝之承受訴訟人）
　　　　　　　　　　住臺北市○○街11號
　　　　　　莊淑芬（即蔡阿枝之承受訴訟人）
　　　　　　　　　　住臺北市○○○路○段163號7樓之7
　　　　　　莊文雄（即蔡阿枝之承受訴訟人）
　　　　　　　　　　住臺北市○○路○段19巷6號4樓
　　　　　　蔡長庚（即蔡琳之承受訴訟人）
　　　　　　　　　　住桃園縣桃園市○○路552之1號3樓之3
　　　　　　蔡次郎（即蔡琳之承受訴訟人）
　　　　　　　　　　住桃園縣蘆竹鄉蕃子厝28號
上 列一 人
訴訟代理人　林樹旺律師
　　　　　　莊志成律師
被　上訴人　胡淑霞（即蔡琳、胡蔡赤婆、胡碧壽之承受訴訟人
　　　　　　　　　　）
　　　　　　　　　　住桃園縣蘆竹鄉○○路35號
　　　　　　湖宜湘（即蔡琳、胡蔡赤婆、胡碧壽之承受訴訟人
　　　　　　　　　　）
　　　　　　　　　　住桃園縣桃園市○○○街50號11樓
　　　　　　湖采榛（即蔡琳、胡蔡赤婆、胡碧壽之承受訴訟人
　　　　　　　　　　）
　　　　　　　　　　住桃園縣大園鄉舊店子7號
　　　　　　湖淑娟（即蔡琳、胡蔡赤婆、胡碧壽之承受訴訟人
　　　　　　　　　　）
　　　　　　　　　　住桃園縣蘆竹鄉○○路○段17巷2弄6號
　　　　　　蔡明飛（即蔡琳之承受訴訟人）
　　　　　　　　　　住桃園縣蘆竹鄉山鼻村蕃子厝28之2號
　　　　　　蔡秀鳳（即蔡琳之承受訴訟人）
　　　　　　　　　　住桃園縣桃園市○○○街273巷7號
　　　　　　蔡秀惠（即蔡琳之承受訴訟人)
　　　　　　　　　　住桃園縣八德市○○街124號2樓
　　　　　　林祐辰（即蔡琳之承受訴訟人）
　　　　　　　　　　住桃園縣大園鄉果林村崁下46之11號
　　　　　　林長英（即蔡琳之承受訴訟人）
　　　　　　　　　　住同上
　　　　　　林姿吟（即蔡琳之承受訴訟人）
　　　　　　　　　　住臺南縣後壁鄉仕安村下長4號之16
　　　　　　林鐿儒（即蔡琳之承受訴訟人）
　　　　　　　　　　住新北市○○區○○路3段418號15樓
　　　　　　林秋燕（即蔡琳之承受訴訟人）
　　　　　　　　　　住桃園縣龜山鄉○○村○○路36號
　　　　　　林秋萍（即蔡琳之承受訴訟人）
　　　　　　　　　　住桃園縣桃園市○○街231號4樓之2
　　　　　　蔡春福　住桃園縣蘆竹鄉內厝村12鄰102號
　　　　　　蔡惠迪（即蔡實祈之承受訴訟人）
　　　　　　　　　　住基隆市○○區○○路34號之6
　　　　　　蔡彩蓮（即蔡實祈之承受訴訟人）
　　　　　　　　　　住雲林縣虎尾鎮○○路220號
　　　　　　林　茶（即蔡實祈之承受訴訟人）
　　　　　　　　　　住基隆市○○區○○路34之8號
上 列 四人
共　　　同
訴訟代理人　林樹旺律師
複　代理人　莊志成律師
被　上訴人　曾蔡彩鳳　住新北市○○區○○路2段226巷17弄23
　　　　　　　　　　　　號2樓
　　　　　　黃秀英　住桃園縣中壢市○○路356之4號4樓
　　　　　　黃明孝　住新竹縣湖口鄉下北勢32之23號
　　　　　　蔡明忠　住新北市○○區○○路391之2號2樓
　　　　　　蔡鴻茂　住桃園縣蘆竹鄉○○村○○○路7號
　　　　　　蔡鴻聯　住桃園縣蘆竹鄉○○村○○○路7之2號
　　　　　　蔡鴻村　住桃園縣蘆竹鄉○○村○○○路7號
　　　　　　蔡枝龍　住桃園縣蘆竹鄉○○里○○路357巷2號
　　　　　　蔡順樂（即蔡海之承受訴訟人）
　　　　　　　　　　住桃園縣蘆竹鄉蕃子厝17之1號
上 列 八人
共　　　同
訴訟代理人　林樹旺律師
複　代理人　莊志成律師
被　上訴人　蔡美玉（即蔡海之承受訴訟人）
　　　　　　　　　　住桃園縣蘆竹鄉頂社9之3號
　　　　　　蔡美（即蔡海之承受訴訟人）
　　　　　　　　　　住苗栗縣西湖鄉埔頂9之16號
　　　　　　　　　　上列二人共同送達代收人　蔡鴻聯
　　　　　　　　　　桃園縣蘆竹鄉山鼻村蕃子厝7之2號
　　　　　　陳蔡含笑（即蔡海之承受訴訟人）
　　　　　　　　　　住臺北市○○路186巷16號6樓
　　　　　　蔡美琪（即蔡海之承受訴訟人）
　　　　　　　　　　住桃園縣蘆竹鄉頂社9之3號
　　　　　　蔡美芬（即蔡海之承受訴訟人）
　　　　　　　　　　住桃園縣蘆竹鄉頂社13之8號
　　　　　　蔡美娟（即蔡海之承受訴訟人）
　　　　　　　　　　住桃園縣八德市溝後3之28號
　　　　　　邱菊嬌（即蔡海、蔡順從之承受訴訟人）
　　　　　　　　　　住桃園縣蘆竹鄉蕃子厝17之2號
　　　　　　蔡怡婷（即蔡海、蔡順從之承受訴訟人）
　　　　　　　　　　住同上
　　　　　　蔡佳蓉（即蔡海、蔡順從之承受訴訟人）
　　　　　　　　　　住同上
　　　　　　蔡佳燕（即蔡海、蔡順從之承受訴訟人）
　　　　　　　　　　住同上
　　　　　　蔡志鴻（即蔡海、蔡順從之承受訴訟人）
　　　　　　　　　　住同上
　　　　　　蔡怡雯（即蔡海、蔡順從之承受訴訟人）
　　　　　　　　　　住新北市○○區○○路3段24之1號3樓
　　　　　　蔡怡玲（即蔡海、蔡順從之承受訴訟人）
　　　　　　　　　　住桃園縣蘆竹鄉○○路199號8樓
　　　　　　　　　　上列九人共同送達代收人　蔡鴻聯
　　　　　　　　　　桃園縣蘆竹鄉山鼻村蕃子厝7之2號
　　　　　　蔡志賢（即蔡海、蔡順創之承受訴訟人）
　　　　　　　　　　住桃園縣蘆竹鄉蕃子厝17號
　　　　　　蔡志桀（即蔡海、蔡順創之承受訴訟人）
　　　　　　　　　　住桃園縣蘆竹鄉蕃子厝17號
　　　　　　蔡金榜　住桃園縣蘆竹鄉○○○路13號
　　　　　　陳劉寒雄（兼劉萬居之承受訴訟人）
　　　　　　　　　　住新北市○○區○○街41巷1號9樓
　　　　　　謝劉美玉（兼劉萬居之承受訴訟人）
　　　　　　　　　　住新北市○○區○○路2巷24號
　　　　　　劉德輝（兼劉萬居之承受訴訟人）
　　　　　　　　　　住新北市○○區○○村○○路54巷2號4樓
　　　　　　劉美惠（兼劉萬居之承受訴訟人）
　　　　　　　　　　住新北市○○區○○路361之6號7樓
上 列 五人
共　　　同
訴訟代理人　林樹旺律師
複　代理人　莊志成律師
被　上訴人　蔡美麗（兼蔡玉瑕之承受訴訟人）
　　　　　　　　　　住新北市○○區○○路212巷4弄10號11樓
　　　　　　蔡奇里（原名蔡建成，兼蔡玉瑕之承受訴訟人）
　　　　　　　　　　住新北市○○區○○街15巷2弄9之1號
上 列 二人
共　　　同
訴訟代理人　蔡輝隆　住臺北市○○○路○段143巷5號
　　　　　　林樹旺律師
上　一　人
複　代理人　莊志成律師
被　上訴人　劉佳莉（即劉蔡美華、蔡玉瑕之承受訴訟人)
　　　　　　　　　　住新北市○○區○○路4巷11號6樓
訴訟代理人　蔡輝隆　住臺北市○○○路○段143巷5號
　　　　　　林樹旺律師
　　　　　　莊志成律師
被　上訴人　蔡美藝（兼蔡玉瑕之承受訴訟人）
　　　　　　　　　　住新北市○○區○○路125之2號
　　　　　　蔡美惠（兼蔡玉瑕之承受訴訟人）
　　　　　　　　　　住臺北市○○路187巷1弄17號2樓
　　　　　　　　　　上列二人共同送達代收人蔡輝隆
　　　　　　　　　　臺北市○○○路○段143巷5號
　　　　　　蔡輝隆（兼蔡玉瑕之承受訴訟人）
　　　　　　　　　　住臺北市○○○路○段143巷5號
　　　　　　蔡輝昇（兼蔡玉瑕之承受訴訟人）
　　　　　　　　　　住新北市○○區○○路87巷8號5樓
　　　　　　蔡輝德（兼蔡玉瑕之承受訴訟人）
　　　　　　　　　　住臺北市○○路494號
　　　　　　蔡美珠（兼蔡玉瑕之承受訴訟人）
　　　　　　　　　　住新北市○○區○○路57號3樓
上 列 六人
共　　　同
訴訟代理人　蔡輝隆 住臺北市○○○路○段143巷5號
　　　　　　林樹旺律師
上　一　人
複　代理人　莊志成律師
被 上 訴人　蔡建興（即蔡玉瑕之承受訴訟人）
　　　　　　　　　　住新北市○○區○○街102之4號
　　　　　　蔡岳玲（即蔡玉瑕之承受訴訟人）
　　　　　　　　　 住臺北市○○○路○段14巷2之1號4樓
　　　　　　劉佳佩（即蔡玉瑕之承受訴訟人）
　　　　　　　　　　住新北市○○區○○路4巷11號6樓
上 列 三人
共　　　同
訴訟代理人　蔡輝隆　住臺北市○○○路○段143巷5號
被　上訴人　康蔡美（即蔡芳時、蔡鄭春之承受訴訟人）
　　　　　　　　　　住高雄市新興區○○○路255巷42號
　　　　　　陳蔡金況（即蔡芳時、蔡鄭春之承受訴訟人）
　　　　　　　　　　住桃園縣蘆竹鄉○○路○段433之1號
　　　　　　蔡夫章（即蔡芳時、蔡鄭春之承受訴訟人）
　　　　　　　　　　住桃園縣蘆竹鄉山鼻村蕃子厝18號
　　　　　　蔡夫育（即蔡芳時、蔡鄭春之承受訴訟人）
　　　　　　　　　　住高雄市新興區○○○路255巷10號
　　　　　　蔡有福　住桃園縣蘆竹鄉○○村○○路○段388號
　　　　　　蔡梓峰　住桃園縣蘆竹鄉山鼻子46之10號
上 列 二人
共　　　同
訴訟代理人　林樹旺律師
複　代理人　莊志成律師
被　上訴人　蔡林溪圳（即蔡妹之承受訴訟人）
　　　　　　　　　　住桃園縣蘆竹鄉南興村河底43號
　　　　　　林國義（即蔡妹之承受訴訟人）
　　　　　　　　　　住桃園縣蘆竹鄉南興村河底43之3號
　　　　　　蔡國生（即蔡妹之承受訴訟人）
　　　　　　　　　　住桃園縣蘆竹鄉南興村河底43之4號
　　　　　　林國源（即蔡妹之承受訴訟人）
　　　　　　　　　　住桃園縣蘆竹鄉南興村河底43號
　　　　　　　　　　上列四人共同送達代收人蔡麗美
　　　　　　　　　　住桃園縣蘆竹鄉南興村河底43號
　　　　　　蔡麗美（即蔡妹之承受訴訟人）
　　　　　　　　　　住桃園縣蘆竹鄉南興村河底43號
　　　　　　蔡文藝（即蔡妹之承受訴訟人）
　　　　　　　　　　住桃園縣桃園市○○路1316號
　　　　　　　　　　上列六人送達代收人蔡麗美
　　　　　　　　　　住桃園縣蘆竹鄉南興村河底43號
　　　　　　蔡育豪（原名蔡瑞祥）
　　　　　　　　　　住桃園縣蘆竹鄉○○路○段93巷11號1樓
上　一　人
訴訟代理人　林樹旺律師
　　　　　　莊志成律師
被　上訴人　童玉蘭　住桃園縣蘆竹鄉河底43之3號
　　　　　　童　晚　住桃園縣蘆竹鄉河底43之5號
　　　　　　許慶桐　住新北市蘆洲區○○○路155號4樓
　　　　　　蔡賜福　住新北市○○區○○路1段73號4樓
上 列 四人
共　　　同
訴訟代理人　林樹旺律師
複　代理人　莊志成律師
被　上訴人　蔡純燕（即蔡正盛之承受訴訟人）
　　　　　　　　　　住新北市○○區○○路204號2樓
　　　　　　蔡佩諼（即蔡正盛之承受訴訟人）
　　　　　　　　　　住新北市○○區○○路116之13號9樓
　　　　　　蔡宜宸（即蔡正盛之承受訴訟人）
　　　　　　　　　　住新北市○○區○○路3段221巷36號5樓
　　　　　　蔡淑華（即蔡正盛之承受訴訟人）
　　　　　　　　　　住新北市○○區○○路204號2樓
　　　　　　蔡淑微（即蔡正盛之承受訴訟人）
　　　　　　　　　　住新北市○○區○○路116之8號6樓
　　　　　　蔡張美女 住臺北市○○路216號4樓
　　　　　　蔡淑真　住北市○○路○段185巷7弄8號
　　　　　　蔡淑玲　住臺北市市○○道○段67巷3號
　　　　　　蔡漢宗　住桃園縣蘆竹鄉內厝99號
　　　　　　蔡漢廷　住臺北市○○路216號4樓
　　　　　　蔡漢威　住臺北市○○路506號8樓之1
　　　　　　蔡漢俊　住桃園縣蘆竹鄉○○路99號
上 列 七人
共　　　同
訴訟代理人　林樹旺律師
複　代理人　莊志成律師
上列當事人間請求確認所有權事件，上訴人對於中華民國82年3
月12日臺灣桃園地方法院81年度訴字第482號第一審判決提起上
訴，經最高法院發回更審，本院於100年3月22日言詞辯論終結，
判決如下：
    主      文
上訴駁回。
第二審訴訟費用由上訴人連帶負擔。
    事實及理由
壹、程序方面：
一、按債權人以各連帶債務人為共同被告提起給付之訴，以上訴
    人一人提出非基於其個人關係之抗辯，而經法院認為有理由
    者為限，始得適用民事訴訟法第56條第1項之規定。是連帶
    債務人中之一人提出上訴，亦須非基於個人關係之抗辯，且
    經法院認為有理由者，始有民事訴訟法第56條第1款之適用
    ，其上訴效力始及於其他連帶債務人（共同訴訟人），最高
    法院著有41年臺抗字第10號判例、93年度臺上字第62號判決
    可資參照。被上訴人於原審訴請確認與原審被告共有如附表
    所示坐落桃園縣蘆竹鄉○○○○段蕃子厝小段4-5、4-28、6
    、7、8、11、14、15-1、19、19-1、21、24、24-1、49-5、
    49-15、56、56-3、64、64-2、64-5、64-6、64-8、64-9、6
    4-10、64-13、66、67、68、68-3、70、70-2、70-3、73、7
    3-2、73-3、73-4、73-6、73-7、74、76、77-1地號等41筆
    土地，及桃園縣蘆竹鄉○○○○段山鼻子小段185-1、185-4
    、185-6、185-7、185-19、186、186-1、188、189地號等9
    筆土地（除桃園縣蘆竹鄉○○○○段蕃子厝小段64-8、64-1
    0 、64-13 地號等3 筆土地已於民國90年5 月24日因徵收登
    記為桃園縣蘆竹鄉公所所有外，以下合稱系爭土地。又桃園
    縣蘆竹鄉○○○○段蕃子厝小段64-2、64-9地號等2 筆土地
    於93年度地籍圖重測後分別編為桃園縣蘆竹鄉○○段236 、
    235 地號；桃園縣蘆竹鄉○○○○段山鼻子小段185-1、18
    5-19、186-1 、188 、189 地號等5 筆土地於98年度地籍圖
    重測後依序編為桃園縣蘆竹鄉○○段936、952、956、935、
    、928 地號），其共有人之應有部分如原判決附表所示，原
    審就此部分為被上訴人勝訴之判決。原審共同被告僅上訴人
    之被繼承人蔡崑崙提起上訴，且其上訴聲明僅為「原判決對
    上訴人不利部分…廢棄，該廢棄部分，被上訴人在第一審之
    訴駁回」、「原判決關於確認…其中上訴人之應有部分如附
    表四所示部分…廢棄。右廢棄部分，如附表五所示被上訴人
    在第一審之訴駁回。」、「原判決關於…上訴人蔡崑崙42,
    000 分之1,092 與被上訴人蔡黃富等10人公同共有蔡萬得42
    ,000分之60部分廢棄。右廢棄部分，被上訴人在第一審之訴
    不受理或駁回」（本院82年度重上字第283 號卷(一)第38頁背
    面、卷(二)第125 頁背面、本院卷(三)第368 頁），另具聲請狀
    記載：「聲請人（即上訴人）對第一審判決不服之程度，其
    真意自始即在聲請人應有部分範圍內…」（本院86年度重上
    字第101 號卷第45頁背面），復稱「（問：82年4 月29日的
    上訴狀所提上訴聲明希望法院改判的上訴利益是僅止於蔡崑
    崙部分原告在第一審之訴駁回，還是及於原審被告全部？）
    我希望法院改判的利益僅止於具狀的上訴人，而非及於原審
    的全部被告。」（本院卷(十七)第29頁），核其上訴理由僅基於
    個人關係之抗辯，且經本院認定並無理由（詳下述），是其
    上訴效力自不及於其他原審共同被告，爰不將之併列為上訴
    人，合先敘明。
二、被上訴人於原審另求為判命桃園縣蘆竹地政事務所應將系爭
    土地於土地登記簿上登載「未辦自耕保留土地持分交換」之
    文字予以塗銷部分，業經原審為被上訴人敗訴之判決。被上
    訴人就該不利部分，未據聲明不服，已告確定，不再論述。
三、上訴人蔡崑崙於91年3月13日死亡，蔡陳快、蔡啟民、蔡信
    雄為其繼承人，有繼承系統表及戶籍謄本可稽（本院卷(五)第
    324-330頁），因未聲明承受訴訟，經本院依職權裁定命蔡
    陳快、蔡啟民、蔡信雄承受及續行本件訴訟。
四、被上訴人方面承受訴訟之情形如下：
  (一)被上訴人蔡萬得於84年6月2日死亡，蔡黃富、蔡阿枝、蔡慶
    鐘、蔡阿慶、蔡慶城、蔡茶、莊蔡阿綢、張圳田、張春霞、
    盧蔡富美為其繼承人，有繼承系統表及戶籍謄本可稽（本院
    卷(十一)第133-148頁），因未聲明承受訴訟，經本院上訴審依
    職權裁定命蔡黃富、蔡阿枝、蔡慶鐘、蔡阿慶、蔡慶城、蔡
    茶、莊蔡阿綢、張圳田、張春霞、盧蔡富美承受及續行本件
    訴訟。蔡黃富復於96年5月13日死亡，蔡阿枝、蔡慶鐘、蔡
    阿慶、蔡慶城、蔡茶、莊蔡阿綢、張圳田、張春霞、盧蔡富
    美為其繼承人，有繼承系統表及戶籍謄本可稽（本院卷(十九)第
    186-200頁），因未聲明承受訴訟，經本院依職權裁定命蔡
    阿枝、蔡慶鐘、蔡阿慶、蔡慶城、蔡茶、莊蔡阿綢、張圳田
    、張春霞、盧蔡富美承受及續行本件訴訟。
  (二)被上訴人蔡阿獅於83年10月23日死亡，李于、李來福、蔡三
    郎、蔡義孝、蔡明讚、張李緣、蘇李菊、鄭李月嬌、蔡來旺
    為其繼承人，有繼承系統表及戶籍謄本可稽（本院卷(十三)第
    285-298 頁），因未聲明承受訴訟，經本院上訴審依職權裁
    定命李于、李來福、蔡三郎、蔡義孝、蔡明讚、張李緣、蘇
    李菊、鄭李月嬌、蔡來旺承受及續行本件訴訟。蔡來旺復於
    94年12月27日死亡，蔡周彩花、蔡仁傑、蔡玉鈴、蔡仁利為
    其繼承人，有繼承系統表及戶籍謄本可稽（本院卷(十九)第180-
    185 頁），因未聲明承受訴訟，經本院依職權裁定命蔡周彩
    花、蔡仁傑、蔡玉鈴、蔡仁利承受及續行本件訴訟。
  (三)被上訴人蔡新登於83年4月11日死亡，蔡聰明、蔡林玉蘭、
    蔡聰耀、蔡秀娥、蔡聰德、蔡悅笑為其繼承人，有繼承系統
    表及戶籍謄本可按（本院卷(七)第240、267-275頁），因未聲
    明承受訴訟，經本院依職權裁定命蔡聰明、蔡林玉蘭、蔡耀
    、蔡秀娥、蔡聰德、蔡悅笑承受及續行本件訴訟。
  (四)被上訴人蔡阿益於82年1月28日死亡，蔡阿信、蔡漢榮、蔡
    漢林、蔡英俊、蔡榮建、蔡漢源、蔡秀梅為其繼承人，有繼
    承系統表及戶籍謄本可稽（原審卷(四)第3-16頁），因未聲明
    承受訴訟，經原審依職權裁定命蔡阿信、蔡漢榮、蔡漢林、
    蔡英俊、蔡榮建、蔡漢源、蔡秀梅承受及續行本件訴訟。
  (五)被上訴人蔡阿三於82年4月1日死亡，蔡姚招、蔡金和、蔡勝
    長、蔡漢清、蔡漢洲、蔡漢民、簡蔡秀香、張蔡秀美，有繼
    承系統表及戶籍謄本可稽（原審卷(五)第4-19頁），因未聲明
    承受訴訟，經原審依職權裁定命蔡姚招、蔡金和、蔡勝長、
    蔡漢清、蔡漢洲、蔡漢民、簡蔡秀香、張蔡秀美承受及續行
    本件訴訟。
  (六)被上訴人蔡阿啟於89年2月21日死亡，蔡林金鳳、王蔡秀卿
    、蔡漢昌、蔡曜隆、蔡宗霖、蔡淑真、蔡漢朝為其繼承人，
    有繼承系統表及戶籍謄本可按（本院卷(三)第348-356頁、卷
    (五)第49、77-85、100頁），因未聲明承受訴訟，經本院依職
    權裁定命蔡林金鳳、王蔡秀卿、蔡漢昌、蔡曜隆、蔡宗霖、
    蔡淑真、蔡漢朝承受及續行本件訴訟。
  (七)被上訴人蔡阿士於88年12月28日死亡，蔡林含笑、蔡淑慧、
    蔡淑盆、蔡裕嫻（原名陳蔡淑錦）、蔡漢強、蔡漢杰為其繼
    承人，有繼承系統表及戶籍謄本可按（本院卷(三)第357-366
    頁、卷(八)第162-169頁），因未聲明承受訴訟，經本院依職
    權裁定命蔡林含笑、蔡淑慧、蔡淑盆、蔡裕嫻、蔡漢強、蔡
    漢杰承受及續行本件訴訟。蔡林含笑復於95年3月24日死亡
    ，蔡淑慧、蔡淑盆、蔡裕嫻、蔡漢強、蔡漢杰為其繼承人，
    有繼承系統表及戶籍謄本可按（本院卷(十六)第257-264頁），
    因未聲明承受訴訟，經本院依職權裁定命蔡淑慧、蔡淑盆、
    蔡裕嫻、蔡漢強、蔡漢杰承受及續行本件訴訟。
  (八)被上訴人蔡阿忠於99年11月21日死亡，蔡江金治、蔡漢雄、
    莊蔡碧雲、蔡淑麟、徐志豪、徐志榮、蔡志銘為其繼承人，
    有繼承系統表及戶籍謄本可稽，並由蔡江金治、蔡漢雄、莊
    蔡碧雲、蔡淑麟、徐志豪、徐志榮、蔡志銘聲明承受訴訟（
    本院卷第99-109、123頁）。
  (九)被上訴人蔡阿枝於87年11月30日死亡，蔡福連、李蔡柳、李
    蔡彩鑾、蔡安然、羅蔡玉淨、陳蔡鳳美、陳蔡淑娥、蔡淑美
    、姜蔡淑貞、蔡輝煌、莊淑華、莊淑芬、莊文雄為其繼承人
    ，有繼承系統表及戶籍謄本可稽（本院卷(二)第203- 217頁、
    卷(七)第275-291頁），因未聲明承受訴訟，經本院依職權裁
    定命蔡福連、李蔡柳、李蔡彩鑾、蔡安然、羅蔡玉淨、陳蔡
    鳳美、陳蔡淑娥、蔡淑美、姜蔡淑貞、蔡輝煌、莊淑華、莊
    淑芬、莊文雄承受及續行本件訴訟。
  (十)被上訴人蔡琳於94年12月12日死亡，蔡長庚、蔡次郎、胡蔡
    赤婆、蔡明飛、蔡秀鳳、蔡秀惠、林祐辰、林長英、林姿吟
    、林鐿儒、林秋燕、林秋萍為其繼承人，有繼承系統表及戶
    籍謄本可稽（本院卷(十一)第218-237頁、卷(十三)第248-261頁），
    因未聲明承受訴訟，經本院依職權裁定命蔡長庚、蔡次郎、
    胡蔡赤婆、蔡明飛、蔡秀鳳、蔡秀惠、林祐辰、林長英、林
    姿吟、林鐿儒、林秋燕、林秋萍承受及續行本件訴訟。嗣胡
    蔡赤婆於99年8月19日死亡，胡碧壽、胡淑霞、湖宜湘、湖
    采榛、湖淑娟為其繼承人；胡碧壽復於99年11月7日死亡，
    胡淑霞、湖宜湘、湖采榛、湖淑娟為其繼承人，有繼承系統
    表及戶籍謄本可稽，並由胡淑霞、湖宜湘、湖采榛、湖淑娟
    聲明承受訴訟（本院卷(二十)第91-96、198-199頁）。
  (十一)被上訴人蔡實祈於81年12月25日死亡，蔡惠迪、蔡彩蓮、林
    茶為其繼承人，有繼承系統表及戶籍謄本可稽（原審卷(四)第
    17-26頁），因未聲明承受訴訟，經原審依職權裁定命蔡惠
    迪、蔡彩蓮、林茶承受及續行本件訴訟。
  (十二)被上訴人蔡海於85年6月18日死亡，蔡順樂、蔡美玉、蔡美
    、陳蔡含笑、蔡順從、蔡美琪、蔡順創、蔡美芬、蔡美娟
    為其繼承人，有繼承系統表及戶籍謄本可稽（本院卷(七)第24
    6- 257頁），因未聲明承受訴訟，經本院依職權裁定命蔡順
    樂、蔡美玉、蔡美、陳蔡含笑、蔡順從、蔡美琪、蔡順創
    、蔡美芬、蔡美娟承受及續行本件訴訟。嗣蔡順從於97年5
    月29日死亡，繼承人為邱菊嬌、蔡怡婷、蔡佳蓉、蔡佳燕、
    蔡志鴻、蔡怡雯、蔡怡玲，有繼承系統表及戶籍謄本可稽（
    本院卷(十七)第6-10頁），因未聲明承受訴訟，經本院依職權裁
    定命邱菊嬌、蔡怡婷、蔡佳蓉、蔡佳燕、蔡志鴻、蔡怡雯、
    蔡怡玲承受及續行本件訴訟；蔡順創於99年10月5日死亡，
    其繼承人為蔡志賢、蔡志桀，有繼承系統表及戶籍謄本可稽
    ，並由蔡志賢、蔡志桀聲明承受訴訟（本院卷(二十)第103-105
    、200頁）。
  (十三)被上訴人劉萬居於83年3月18日死亡，陳劉寒雄、謝劉美玉
    、劉德輝、劉美惠為其繼承人，有繼承系統表及戶籍謄本可
    稽（本院卷(八)第184-198頁），因未聲明承受訴訟，經本院
    於97年2月29日依職權裁定命陳劉寒雄、謝劉美玉、劉德輝
    、劉美惠承受及續行本件訴訟。
  (十四)被上訴人劉蔡美華於86年5月16日死亡，其繼承人劉金火復
    於99年7月1日死亡，劉佳莉為其繼承人，有戶籍謄本可稽，
    並由劉佳莉聲明承受訴訟（本院卷(八)第115-116、149頁）。
  (十五)被上訴人蔡玉瑕於99年2月28日死亡，其繼承人蔡美麗、蔡
    奇里、劉佳莉、蔡美藝、蔡美惠、蔡輝隆、蔡輝昇、蔡輝德
    、蔡美珠、蔡建興、蔡岳玲、劉佳佩，有繼承系統表及戶籍
    謄本可稽，並由蔡美麗、蔡奇里、劉佳莉、蔡美藝、蔡美惠
    、蔡輝隆、蔡輝昇、蔡輝德、蔡美珠、蔡建興、蔡岳玲、劉
    佳佩聲明承受訴訟（本院卷(十九)第217-233、260、276頁）。
  (十六)被上訴人蔡芳時於88年8月6日死亡，蔡鄭春、康蔡美、陳蔡
    金況、蔡夫章、蔡夫育為其繼承人，有繼承系統表及戶籍謄
    本可稽（本院卷(二)第324-329頁、卷(七)第292-299頁），因未
    聲明承受訴訟，經本院依職權裁定命蔡鄭春、康蔡美、陳蔡
    金況、蔡夫章、蔡夫育承受及續行本件訴訟。蔡鄭春復於93
    年11月21日死亡，其繼承人為康蔡美、蔡金況、蔡夫章、蔡
    夫育，有繼承系統及戶籍謄本可稽（本院卷(十九)第172-179 頁
    ），因未聲明承受訴訟，經本院依職權裁定命康蔡美、陳蔡
    金況、蔡夫章、蔡夫育承受及續行本件訴訟。
  (十七)被上訴人蔡妹於98年6月25日死亡，其繼承人為蔡林溪圳，
    林國義、蔡國生、林國源、蔡麗美、蔡文藝，有繼承系統表
    及戶籍謄本可稽，並由蔡林溪圳、林國義、蔡國生、林國源
    、蔡麗美、蔡文藝聲明承受訴訟（本院卷(十九)第210-216、256
    -258頁）。
  (十八)被上訴人蔡正盛於99年10月22日死亡，其繼承人為蔡純燕、
    蔡佩諼、蔡宜宸、蔡淑華、蔡淑微，有繼承系統表及戶籍謄
    本可稽，並由蔡純燕、蔡佩諼、蔡宜宸、蔡淑華、蔡淑微聲
    明承受訴訟（本院卷(二十)第97-102、202頁）。
五、被上訴人蔡周彩花、蔡仁傑、蔡玉鈴、蔡仁利、蔡聰明、蔡
    林玉蘭、蔡聰耀、蔡秀娥、蔡聰德、蔡悅笑、蔡秀梅、蔡林
    金鳳、王蔡秀卿、蔡漢昌、蔡曜隆、蔡宗霖、蔡淑真、蔡漢
    朝、蔡淑慧、蔡淑盆、蔡裕嫻、蔡漢強、蔡漢杰、蔡江金治
    、蔡漢雄、莊蔡碧雲、蔡淑麟、徐志豪、徐志榮、蔡志銘、
    蔡福連、李蔡柳、李蔡彩鑾、蔡安然、羅蔡玉淨、陳蔡鳳美
    、陳蔡淑娥、蔡淑美、姜蔡淑貞、蔡輝煌、莊淑華、莊淑芬
    、莊文雄、蔡長庚、胡淑霞、湖宜湘、湖采榛、湖淑娟、蔡
    明飛、蔡秀鳳、蔡秀惠、林祐辰、林長英、林姿吟、林鐿儒
    、林秋燕、林秋萍、曾蔡彩鳳、蔡美玉、蔡美、陳蔡含笑
    、蔡美琪、蔡美芬、蔡美娟、邱菊嬌、蔡怡婷、蔡佳蓉、蔡
    佳燕、蔡志鴻、蔡怡雯、蔡怡玲、蔡志賢、蔡志桀、康蔡美
    、陳蔡金況、蔡夫章、蔡夫育、蔡林溪圳、林國義、蔡國生
    、林國源、蔡麗美、蔡文藝、蔡純燕、蔡佩諼、蔡宜宸、蔡
    淑華、蔡淑微經合法通知，未於言詞辯論期日到場，經核無
    民事訴訟法第386 條所列各款情形之一，爰依上訴人之聲請
    ，由其一造辯論而為判決。
貳、實體方面：
一、被上訴人起訴主張：系爭土地為上訴人之被繼承人蔡崑崙、
    被上訴人（含部分被上訴人之被繼承人）及其他未經起訴之
    共有人所共有，應有部分如原判決附表所示，因遭桃園縣蘆
    竹地政事務所於土地登記簿上登載「未辦理自耕保留土地持
    分交換」等字樣，部分共有人欲處分其應有部分時，獲告知
    應有部分權屬不清，須經其他共有人全體協調同意始得處分
    。被上訴人曾函請上訴人會同辦理，未獲置理。上訴人既爭
    執其共有系爭土地之應有部分非如土地登記簿所載，則系爭
    土地共有人之應有部分各若干，涉及共有人間對系爭土地權
    利之行使，自有確認之必要。兩造就系爭土地係存在共有關
    係，部分土地被徵收之共有人，就所餘未被徵收之土地仍有
    共有權利且得訴請分割，自亦得訴請確認其應有部分。上訴
    人雖否認系爭土地各共有人之應有部分非如土地登記簿所載
    ，惟未能提出確實數據，亦未舉證以實其說，且自42年政府
    實施耕者有其田政策迄今，部分共有耕地被徵收放領，上訴
    人縱有權利可主張，亦已罹於時效而消滅等語。爰求為判決
    ：確認兩造間就系爭土地，其共有人之應有部分如原判決附
    表（以下所稱原判決附表，專指兩造間共有關係之應有部分
    ，其餘原審共同被告部分未經上訴，已告確定，不再論述。
    又系爭土地登記所有人已死亡者，其繼承人辦理繼承登記之
    情形如附件）所示（原審為上訴人敗訴之判決，上訴人不服
    ，提起上訴），並答辯聲明：上訴駁回。
二、上訴人則以下列各情，資為抗辯，並上訴聲明：(一)原判決不
    利於上訴人部分廢棄。(二)上開廢棄部分，被上訴人在一審之
    訴駁回（另稱請將原判決廢棄後，改判不受理，或發回原審
    法院，或將案件退回被上訴人）。
  (一)辦理自耕保留持分交換，乃依據實施耕者有其田條例第22條
    、行政執行法第6條第2款及土地登記規則第27條第1項第4款
    等規定，其辦理程序則依內政部及臺灣省政府之行政命令，
    符合法律保留原則。持分交換移轉登記事件屬地方自治事項
    ，無涉及全國性法律私權爭議之可能，亦不生時效消滅之問
    題。徵收補償為行政機關之公法上義務，為徵收補償之持分
    交換移轉登記，亦為行政機關桃園縣政府之公法上義務。被
    徵收者已欠缺權利能力，其繼承人不能取得其權利能力，雖
    亦得辦理繼承登記，但持分交換登記後可辦退費。在行政機
    關未完成自耕保留土地持分交換登記完竣前，為行政機關扶
    植自耕農之憲法義務（憲法第143條第4項）。本件非私權爭
    議，乃行政特別法上耕田政策出租、自耕關係之行政權決定
    事項，普通法院無審判權。依司法院大法官會議釋字115號
    解釋意旨，此類案件於法院判決後亦不能執行。普通法院貿
    然受理，恐涉刑法第124條、第128條之罪嫌。
  (二)自耕保留土地持分交換登記，屬桃園縣政府應履行之公法上
    義務，於履行完畢前，買受人願負擔風險購買該殘存持分（
    低價取得，換得購買其他大面積之農地並已完成登記），應
    屬類似違章建築買賣，於行政機關確定被徵收放領及自耕保
    留者之應有部分前，不能分割，即其應有部分尚未確定，亦
    無從確認，因出租者尚未完全明晰，鬮分地所有人亦無從確
    定地向特定人主張權利，本件爭議乃行政法上耕者有其田政
    策所涉出租，與自耕保留之行政法事件，非私法上之爭議，
    即欠缺確認之訴之法律上利益。
  (三)系爭土地因部分業主未自耕而係將土地出租，致土地被政府
    徵收放領予自耕農，所餘部分為自耕保留地，依實施耕者有
    其田條例認定基準日（41年4月1日），倘發生繼承則為其既
    得權利，並非就目前對系爭土地之具自耕能力為準。被上訴
    人應將系爭土地之應有部分移轉予上訴人，無權出賣予宏泰
    建設企業股份有限公司（下稱宏泰公司）。
  (四)包括系爭土地在內之100多筆土地，業於清朝同治8年1月吉
    日，已全部按五大房鬮分，並分割交付各自管領完畢，於光
    緒15年11月吉日購買其中一房土地皆交付完畢耕作迄今，依
    清朝所適用之民間習慣，鬮分時已發生分管及分割效力，使
    管理者取得業主權。其後日本政府實施土地測量、登記規則
    及施行部分日本民法，因該登記管理制度無法滿足已鬮分分
    割生效之土地管領現狀，致無法按鬮分現狀登記。清朝所為
    鬮分，不因嗣後買賣所生物權而受影響（亦即系爭土地於百
    餘年前祖先已書立鬮分書，後世繼承之子孫就共有土地之權
    利，應受鬮分書約定之拘束，上訴人所持有之系爭土地，非
    僅登記之42,000分之1,092 ，而係20,727分之1,092 ）。
  (五)蔡萬得於原審並未親自到庭，僅由其子蔡阿枝代理出庭，蔡
    萬得是否有提起訴訟真意不明。又登記為系爭土地所有權人
    之蔡阿乾，於起訴前已死亡，以其繼承人為當事人，顯非適
    格。
  (六)宏泰公司為法人並無自耕能力，其以陳國傳、吳春福等人名
    義向被上訴人買受包括系爭土地在內之土地，其中如坐落桃
    園縣蘆竹鄉○○○○段蕃子厝小段4-23地號土地部分並已辦
    理登記（旱地，20餘甲），涉及侵占、背信、使公務員登載
    不實、逃漏土地增值稅等刑責，乃通謀意思表示，且自始客
    觀不能，除不生法律效力應予撤銷外，亦屬違法行為。被上
    訴人創設買賣物權，無法登記，嗣後取得自耕能力之陳國傳
    、吳春福等人，無法取得系爭土地之所有權。被上訴人自行
    創設聲明所有權，於出賣系爭土地後再訴請確認為其所有，
    乃欠缺確認之訴之法律要件，除不生訴權外，所為之起訴、
    上訴、代理權等行為，俱為非法行為，訴訟費用及律師費皆
    由宏泰公司負擔，民事法院不應受理，而應移送檢察機關偵
    辦，凸顯被上訴人之訴權不存在，並由行政機關撤銷登記。
    否則以宏泰公司工商財力優勢創造各種非法手段，折損農業
    之現金周轉，達到征服目的為惡性立法，恐動搖國本。
三、被上訴人主張系爭土地為上訴人之被繼承人蔡崑崙、被上訴
    人（含部分被上訴人之被繼承人）及其他未經起訴之共有人
    所共有，其應有部分如原判決附表所示乙情，為上訴人所否
    認，並以上開情詞置辯。是本件應審酌：(一)普通法院對本件
    訴訟有無審判權？(二)被上訴人提起本件訴訟，有無確認利益
    ？(三)被上訴人之主張及上訴人之抗辯，有無理由？茲分述如
    下：
  (一)普通法院對本件訴訟有無審判權？
    兩造就共有系爭土地其應有部分比例究為若干有所爭執，屬
    私法上權利義務關係之糾紛，自應由普通法院民事庭審判。
    至系爭土地之部分被徵收、放領，受有損害應如何負擔，乃
    兩造就系爭土地應有部分比例發生爭執之緣由，普通法院民
    事庭就本件兩造爭執所為之判斷，並未違反司法院大法官會
    議釋字第115號解釋「政府依實施耕者有其田條例所為之耕
    地徵收與放領，人民僅得依行政救濟程序請求救濟，不得以
    其權利受有損害為理由，提起民事訴訟，請求返還土地，普
    通法院對此事件所為之相反判決，不得執行」意旨，亦不生
    枉法裁判或越權受理之問題。上訴人抗辯依司法院大法官會
    議釋字第115號解釋意旨，本院對本件訴訟無審判權云云，
    尚有誤會。
  (二)被上訴人提起本件訴訟，有無確認利益？
  (1)按確認之訴非原告有即受確認判決之法律上利益者，不得提
    起，民事訴訟法第247條第1項定有明文。所謂即受確認判決
    之法律上利益，係指法律關係之存否不明確，原告主觀上認
    其在法律上之地位有不安之狀態存在，且此種不安之狀態，
    能以確認判決將之除去者而言（最高法院52年臺上字第1240
    號判例意旨參照）。本件被上訴人主張系爭土地為兩造所共
    有，應有部分如原判決附表所示乙情，業據提出土地登記謄
    本、戶籍謄本及身分證影本等為證。上訴人則抗辯其實際擁
    有系爭土地耕作面積大於土地登記謄本所登記之應有部分，
    被上訴人先將系爭土地出賣予宏泰公司，再訴請確認其所有
    權，於法不合云云，並提出不動產買賣契約書（記載買、賣
    雙方分別為陳國傳、蔡萬得）、郵局存證信函、三七五減租
    約蘆山字第40號及私有耕地自耕複查表等為憑（原審卷(一)第
    155-176頁、原審卷(二)第203-209頁）。被上訴人認其就系爭
    土地之應有部分如原判決附表所示，既遭上訴人否認，則被
    上訴人在法律上之地位即有不安之狀態存在，且該不安之狀
    態，能以確認判決予以除去。被上訴人訴請確認兩造就系爭
    土地之應有部分，自有受確認判決之法律上利益。
  (2)共有之耕地部分被政府徵收、放領，並不影響全體共有人對
    於所剩餘未被徵收土地之共有權利，共有人既得訴請分割，
    依舉重以明輕原則，則被上訴人訴請確認系爭共有土地各共
    有人之應有部分，即屬正當。上訴人抗辯被上訴人提起本件
    訴訟即欠缺確認之訴之法律上利益云云，亦未足取。
  (三)被上訴人之主張及上訴人之抗辯，有無理由？
  (1)按「系爭土地既為兩造所共有，過去雖曾分管，在法律上仍
    不能認為分割，故在合法分割前共有關係猶無稍變，且政府
    徵收放領之對象又係向共有人全體為之，則因徵收所生之損
    失，自應由全體共有人共同負擔」（最高法院47年臺上字第
    861號判例意旨參照）。上開判例係最高法院就政府於42年
    實施耕者有其田條例後，其中共有土地一部分出租致被徵收
    ，共有人間就徵收所受損失究應由出租之共有人負擔或由全
    體共有人負擔之法律見解。被上訴人主張兩造共有系爭土地
    ，其應有部分如原判決附表所示之事實，業據提出土地登記
    謄本為證，經核並無不合，上訴人雖否認系爭土地各共有人
    之應有部分係如土地登記謄本所載，並抗辯兩造共有系爭土
    地，因部分共有人將分管之土地出租後被政府徵收、放領，
    所受損失應由該部分共有人負擔，徵收剩餘土地（即自耕保
    留地）其他共有人應增加應有部分云云，顯與上開判例意旨
    相違；且上訴人主張其應有部分比例非土地登記謄本所載之
    42,000分之1,092，應為20,727分之1,092，並未舉證以實其
    說，所辯無可採取。至上訴人提出之鬮分書影本，非但經被
    上訴人否認其真正，上訴人復未能證明其內容與本件訴訟之
    關係，依民事訴訟法第277條前段「當事人主張有利於己之
    事實者，就其事實有舉證之責任」規定，難為對其有利之判
    斷。
  (2)蔡萬得於原審起訴時已在民事起訴狀之當事人欄位蓋章（原
    審卷(一)第5頁），自堪認有對上訴人提起本件訴訟之真意，
    至其是否親自出庭抑委任訴訟代理人出庭，並不影響其起訴
    之效力。又被上訴人蔡張美女、蔡淑真、蔡淑玲、蔡漢宗、
    蔡漢廷、蔡漢威及蔡漢俊之被繼承人蔡阿乾於起訴前已死亡
    ，彼等為其繼承人，並具狀對上訴人提起本件訴訟，於法有
    據。
  (3)被上訴人是否將系爭土地之應有部分出賣予宏泰公司，及能
    否辦理移轉登記，與本件確認之訴無涉。至本件起訴，原告
    應繳之裁判費用係由何人繳納，本院尤無論究之必要。上訴
    人抗辯該出賣行為涉犯刑責部分，原可向偵查機關告訴或告
    發，與本院就審理本件民事訴訟之判斷，不生影響。
四、綜上所述，被上訴人主張兩造共有系爭土地之應有部分如原
    判決附表所示，洵屬有據，應予准許。原審就上開部分，為
    上訴人敗訴之判決，核無不合。上訴意旨指摘原判決此部分
    不當，求予廢棄改判，為無理由，應予駁回。又上訴人另請
    求將原判決此部分廢棄後，退回原法院，或將全案退還被上
    訴人，均於法無據，無從准許，併予指明。
五、本件事證已臻明確，兩造其餘攻擊防禦方法及主張、陳述，
    經審酌後，認與判決結果不影響，爰不一一論述，附此敘明
    。
六、據上論結，本件上訴為無理由，依民事訴訟法第449 條第1
    項、第463 條、第385 條第1 項前段、第85條第2 項，判決
    如主文。
中    華    民    國   100    年    4     月    12    日
                    民事第十四庭
                        審判長法  官   林金村
                              法  官   周祖民
                              法  官   王麗莉
正本係照原本作成。
上訴人如不服本判決，應於收受送達後20日內向本院提出上訴書
狀，其未表明上訴理由者，應於提出上訴後20日內向本院補提理
由書狀（均須按他造當事人之人數附繕本）上訴時應提出委任律
師或具有律師資格之人之委任狀；委任有律師資格者，另應附具
律師資格證書及釋明委任人與受任人有民事訴訟法第466條之1第
1項但書或第2項（詳附註）所定關係之釋明文書影本。
中    華    民    國   100    年    4     月    12    日
                              書記官   余姿慧
附註：
民事訴訟法第466條之1（第1項、第2項）：
對於第二審判決上訴，上訴人應委任律師為訴訟代理人。但上訴
人或其他法定代理人具有律師資格者，不在此限。
上訴人之配偶、三親等內之血親、二親等內之姻親，或上訴人為
法人、中央或地方機關時，其所屬專任人員具有律師資格並經法
院認為適當者，亦得為第三審訴訟代理人。